【裁判字號】    90,重訴,176
【裁判日期】    900327
【裁判案由】    清償借款
【裁判全文】
臺灣臺北地方法院民事判決  九十年度重訴字第一七六號
    原      告    華南商業銀行股份有限公司
    法定代理人    丁○○
    訴訟代理人    甲○○
    被      告    長城重工股份有限公司
                              .
    兼法定代理人  乙○○      .
                              .
    被      告    丙○        住台北縣永和市○○街十五號四樓
右當事人間請求清償借款事件，本院判決如左：
    主    文
被告應連帶給付原告新台幣仟玖佰柒拾捌萬伍仟玖佰壹拾壹元及如附表一所示之利
息、違約金。
被告應連帶給付原告美金貳佰玖拾柒萬壹仟參佰零肆元陸角貳分及如附表二所示之利
息、遲延利息。上開利息、遲延利息應按清償時原告銀行公布之即期美元賣出匯率折
算新台幣給付之。
訴訟費用由被告連帶負擔。
本判決於原告以新台幣肆仟伍佰玖拾肆萬元供擔保後，得假執行。
    事    實
甲、原告方面：
壹、聲明：除假執行擔保金額外，如主文所示。
貳、陳述：
一、新台幣貸款部分：
    被告長城重工股份有限公司（以下簡稱長城重工公司）於民國八十八年十二月二
    十一日、八十八年十二月二十七日邀同其餘被告乙○○、丙○為連帶保證人，向
    原告借款新台幣（以下同）一千五百萬元、三千五百萬元，書立借據二紙暨約定
    書三紙，約定借款分別至八十九年六月二十一日及八十九年六月二十七日到期，
    利息照原告訂定之基本放款利率加碼年利率百分之０．０五（目前為年率百分之
    八）計付，遲延履行時，除仍按上開利率計息外，其逾期在六個月以內者，按上
    開利率之一成加付違約金；逾期在六個月以上者，其超逾六個月部分按上開利率
    之二成加付違約金。詎被告借款屆期後竟未清償，除獲部分本金一千零二十一萬
    四千零八十九元及第一筆借款利息繳至八十九年一月二十日、第二筆借款利息繳
    至八十九年一月二十六日外，其餘部分迄未清償，依法被告自應負連帶給付責任
    ，並連帶給付如附表一之逾期利息及違約金。
二、外幣貸款部分：
  １被告長城重工公司於八十八年十二月二十日邀同被告乙○○、丙○為連帶保證人
    ，與原告書立委任開發遠期信用狀契約，概括委請原告以美金六百萬元為限額，
    循環開發遠期信用狀，並遵守下列各條款：
    I立約人每次申請開發遠期信用狀時，應送開發信用狀申請書，立約人及保證人
      均承認在上開限額內各筆遠期信用狀項下之信用狀結匯證實書或交易憑證所載
      信用狀金額與已結匯金額之差額（即未結匯金額），及其利息為原告代立約人
      向國外保證付款或墊款之金額，並同意以開發遠期信用狀申請書或結匯證實書
      或交易憑證或匯票等文件為其憑證，立約人願依約清償各筆債務。
    II依本契約循環開發之各筆遠期信用狀，融資期限最長不超過中央銀行「指定銀
      行辦理外匯業務應注意事項」有關外幣貸款業務進口外幣融資期限之規定，並
      以押匯日或裝運日起算，按申請書列明之匯票期限計算各筆債務之清償日，到
      期日自押匯日起算，並依當日原告所訂外幣貸款利率計收利息。
    III立約人應於各筆墊款清償日將本息按清償時原告公布之即期外匯賣出匯率折算
      新台幣或以原幣償還（以原幣償還限於本金，利息須以新台幣交付），遲延償
      還時應依「原訂外幣貸款利率」、遲延日原告「新台幣基本放款利率加碼年率
      百分之二．五」、遲延日原告「外幣貸款利率」三者孰高為準計付遲延利息。
    Ⅳ保證人願連帶保證立約人切實履行本契約所訂各條款，如有不履行或原告認有
      不履行之虞時，無需先就擔保物求償，得逕向保證人求償，保證人願負擔債務
      之連帶保證責任。
  ２嗣被告長城重工公司乃依據上開契約向原告先後提出三紙開發遠期信用狀申請書
    ，經原告開發一八０天期遠期信用狀（簡稱信用狀），明細如附表二，每筆信用
    狀除其自備款外，其餘部分係原告經由國外銀行為其墊款，有國外付款通知暨匯
    票及被告長城重工公司所具信用狀結匯證實書為憑，且信用狀項下貨運單據到達
    原告通知被告長城重工公司分別提貨訖，有「擔保提貨申請書」可稽。惟開狀墊
    款到期後，竟未為清償，除獲償還部分本金美金八十萬四千零五十三元三角八分
    外，其餘部分迄未清償，依法被告自應負連帶清償責任，並應連帶給付遲延利息
    。
三、被告乙○○、丙○於八十八年十二月二十日出具保證書與原告，承諾在二億二千
    萬元之範圍內，願就被告長城重工公司所負債務，負連帶清償之責任，為此提起
    本件訴訟。
參、證據：提出借據二份、授信約定書三紙、委任開發遠期信用狀契約一紙、開發信
    用狀申請書暨進出口登記卡共四紙、國外押匯銀行通知暨匯票共六紙、結匯證實
    書三份、擔保提貨申請書暨到期通知單共六紙、保證書一件均影本為證。
乙、被告方面：
  被告均未於言詞辯論期日到場，亦未提出書狀作何聲明或陳述。
    理    由
甲、程序方面：
  本件被告均未於言詞辯論期日到場，核均無民事訴訟法第三百八十六條所列各款情
  形，應依原告之聲請，由其一造辯論而為判決。
乙、得心證之理由：
一、本件原告主張之事實，已據其提出借據二份、授信約定書三紙、委任開發遠期信
    用狀契約一紙、開發信用狀申請書暨進出口登記卡共四紙、國外押匯銀行通知暨
    匯票共六紙、結匯證實書三份、擔保提貨申請書暨到期通知單共六紙、保證書一
    件均影本為證，核屬相符，被告未於言詞辯論期日到場，亦未提出任何書狀答辯
    以供審酌，自堪認原告之主張為真實。
二、按（消費借貸之）借用人應於約定期限內，返還與借用物種類、品質、數量相同
    之物，未定返還期限者，借用人得隨時返還，貸與人亦得定一個月以上之相當期
    限，催告返還。連帶債務之債權人，得對於債務人中之一人，或數人，或其全體
    ，同時或先後請求全部或一部之給付。連帶債務未全部履行前，全體債務人仍負
    連帶責任。民法第四百七十八條、第二百七十三條分別定有明文。又遲延之債務
    ，以支付金錢為標的者，債權人得請求依法定利率計算之遲延利息。但約定利率
    較高者，仍從其約定利率。當事人得約定債務人不履行債務時，應支付違約金。
    同法第二百三十三條第一項、第二百五十條第一項亦分別明定。又以外國通用貨
    幣定給付額者，債務人得按給付時給付地之市價，以中華民國通用貨幣給付之。
    民法第二百零二條本文亦有明定。
三、從而原告依消費借貸及連帶保證契約請求被告連帶給付借款及墊款各如主文第一
    、二項所示金額，及如附表一、二所列之利息及違約金、遲延利息，外幣部分之
    利息及遲延利息部分，並依委任開發遠期信用狀契約書第八條之約定，聲明被告
    得按清償時原告銀行公布之即期美元賣出匯率折算新台幣給付之，為有理由，均
    應予准許。
丙、假執行之宣告：
    原告陳明願供擔保，請求宣告假執行，核無不合，茲酌定相當之擔保金額，予以
    准許。
丁、結論：
    本件原告之訴為有理由，依民事訴訟法第三百八十五條第一項前段、第八十五條
    第二項、第三百九十條第二項，判決如主文。
中      華      民      國    九十      年      三      月    二十七    日
                                            民事第三庭法      官  張明輝
右為正本係照原本作成
如對本判決上訴，須於判決送達後廿日內向本院提出上訴狀
中      華      民      國    九十      年      三      月    二十七    日
                                                      書  記  官  王苑琛


司法院資訊處製作；財團法人民間司法改革基金會備份。
